臺灣板橋地方法院交通事件裁定　　　　96年度交聲字第1690號
原處分機關　交通部公路總局臺北區監理所板橋監理站
異　議　人　甲○○
即受處分人
上列異議人因違反道路交通管理處罰條例案件，對於交通部公路
總局臺北區監理所板橋監理站於民國96年10月9 日以板監裁字第
裁41-AEW258722號所為之裁決處分（原舉發案號：臺北市政府警
察局萬華分局96年9 月16日北市警交字第AEW258722 號），聲明
異議，本院裁定如下：
    主  文
異議駁回。
    理  由
一、按汽車駕駛人，爭道行駛有機器腳踏車不在規定車道行駛之
    情形者，處新臺幣（下同）六百元以上一千八百元以下罰鍰
    ；汽車駕駛人有第四十五條之情形者，除依原條款處罰鍰外
    ，並記違規點數一點，道路交通管理處罰條例第45條第13款
    、第63條第1 項第1 款分別定有明文。又行人及腳踏車專用
    標誌，用以告示該段道路或騎樓以外之人行道專供行人及腳
    踏車通行，其他車輛不准進入，並以行人通行為優先。設於
    該路段或人行道起迄點顯明之處，中途得視需要增設之。其
    通行有其他規定者，應在附牌內說明之，道路交通標誌標線
    號誌設置規則第67條之1 亦有規定。
二、原處分意旨略以：本件異議人即受處分人甲○○，於民國96
    年9 月16日下午2 時40分許，駕駛車牌號碼為F00-906 號之
    重型機車，在臺北市華中河濱公園內（下稱系爭公園）行駛
    腳踏車專用道，經臺北市政府警察局萬華分局東園街派出所
    警員當場以北市警交字第AEW258722 號違反道路交通管理事
    件通知單舉發。嗣異議人未於應到案日期內提出申訴，經交
    通部公路總局臺北區監理所板橋監理站於96年10月9 日以板
    監裁字第裁41-AEW258722號裁決書裁決，裁處異議人罰鍰一
    千元，並記違規點數一點。
三、異議意旨則略以：異議人係因在華中橋上時，衣服被風吹落
    橋下，而系爭公園入口處並未設立禁止機車進入之標誌，因
    而誤將機車駛入系爭公園，爰請求撤銷原處分云云。
四、查異議人於舉發時、地確實有駕駛機車行駛系爭公園內腳踏
    車專用道之事實，為其所自承，核與證人即舉發警員林俊良
    於本院調查時所為之證述相符。異議人雖以前詞置辯，然查
    ：
(一)系爭公園入口處設有告示牌，載明禁止機車進入等管制事項
    ，而公園內之腳踏車專用道入口處，或與其他可供汽車、機
    車行駛路段之交接處，均設有明顯標誌，告知僅行人及腳踏
    車方可入內，甚至設有路障等事實，業據證人林俊良於本院
    調查時證述甚明，並有其所提現場照片十二幀附卷可稽，而
    舉發當時為下午2 時40分許，日間光線充足，異議人自可清
    楚瞭解該路段乃係腳踏車專用道至明，是其辯稱該公園或腳
    踏車專用道入口處未設有禁止機車進入之標誌云云，顯非足
    採。
(二)又證人林俊良於本院調查時具結證稱：「我們去的時候，就
    看到甲○○先生在裡面騎機車，當場依法告發。（法官問：
    他當場有說他是要騎下來撿衣服嗎？）沒有，他只說他年紀
    大了，希望我們可以通融。」等語，異議人亦當庭自承確實
    未告知警員欲撿衣服此節（參見本院96年11月23日訊問筆錄
    第2 、3 頁），經本院質之何以當場未告知警員，異議人竟
    避而不談僅稱我國係自由國家，何以系爭道路不能讓機車行
    駛等語，顯然異議人是否確實係為撿拾衣服方駛入系爭公園
    ，令人存疑。此外，證人林俊良證稱其當時見到異議人時，
    異議人已經行駛一段，約距入口告示牌處二、三百公尺，距
    離華中橋亦約二、三百公尺等語（參見上開本院訊問筆錄第
    3 頁），而由卷附現場照片可知，該處公園雖十分空曠，仍
    有樹木夾雜其中，部分雜草亦有一定長度，而異議人稱其欲
    撿拾者為夏天之薄長袖外套，體積並不甚大，則一旦該外套
    自橋上飛落橋下系爭公園內，可能落於樹間或雜草內，甚至
    落於河面上，而不容易發現，則異議人若果欲尋覓其外套，
    理應緩慢前進甚至下車徒步搜尋，而非如證人林俊良所述，
    係直接向前行駛約二、三百公尺；再參以前述異議人未當場
    告知此節以取得警員諒解等情，可徵異議人實係為求一己方
    便，而駕駛機車行駛系爭公園之腳踏車專用道，並非為撿拾
    衣物而駕車入內，至為灼然。
(三)我國雖為自由國家，然對於人民自由權之保障並非漫無限制
    ，憲法第23條即明定為防止妨礙他人自由、避免緊急危難、
    維持社會秩序、或增進公共利益所必要時，仍得以法律限制
    人民之自由。而道路交通管理處罰條例乃係為加強道路交通
    管理，維護交通秩序，確保交通安全所制訂，此觀該條例第
    1 條之規定自明，即屬前揭憲法第23條所指因為維持社會秩
    序、增進公共利益而得以法律限制之情形。腳踏車專用道除
    具有增進國民休閒運動之機能外，同時亦係考量腳踏車與機
    車或其他汽車併同行駛時，容易肇生交通意外而導致重大傷
    亡，一般環河河濱公園內之腳踏車專用道，更常有兒童在內
    騎乘腳踏車，顯然不宜開放機車行駛入內，是主管機關考量
    上情，為維護腳踏車用路人之往來安全，並藉此鼓勵國人騎
    乘腳踏車作為休閒運動，在機車已有眾多市區道路可供行駛
    之情形下，設立行人及腳踏車專用道專供腳踏車及行人通行
    ，並禁止機車或其他汽車入內行駛，自亦符合憲法第23條所
    揭諸之比例原則，並無違背憲法保障人民自由權之處。況自
    由、民主與法治乃係一體兩面，我國除為自由國家外，亦同
    為民主、法治國家，異議人身為民主法治國家之人民，對於
    代表多數民意之立法機關所制訂通過之合憲、合法法律，自
    應加以遵守，不能漠視社會大多數人之權益及意見，僅考量
    自身之自由、便利，即謂得憑一己之意，任意不遵守法律。
五、綜上所述，異議人上開所辯均非可採，其確有本件駕駛機車
    行駛腳踏車專用道之違規事實，洵堪認定。據此，原處分機
    關援引首揭規定及違反道路交通管理事件統一裁罰基準表，
    裁處異議人罰鍰一千元，並記違規點數一點，核無不當，本
    件異議為無理由，應予駁回。
六、據上論斷，應依道路交通案件處理辦法第19條，裁定如主文
    。
中　　華　　民　　國　　96　　年　　12　　月　　31　　日
　　　　　　　　　交通法庭法  官 張紹省
上列正本證明與原本無異。
如不服本裁定，應於裁定送達後五日內敘明抗告理由，向本院提
出抗告狀。
                          書記官 周雅玲
中　　華　　民　　國　　96　　年　　12　　月　　31　　日
